【裁判字號】    91,上重更(二),93
【裁判日期】    920409
【裁判案由】    違反槍砲彈藥刀械管制條例等
【裁判全文】
臺灣高等法院花蓮分院刑事判決          九十一年度上重更(二)字第九三號
    上訴人即被告  丙○○
    指定 辯 護人  本院候補法.
右列上訴人即被告因違反槍砲彈藥刀械管制條例等案件，不服臺灣台東地方法院八十
六年度重訴(一)字第七六號中華民國八十七年五月一日第一審判決（起訴案號：八十六
年度偵字第二五四六號）提起上訴，經判決後，由最高法院第二次發回更審，本院更
為判決如左：
    主  文
原判決關於未經許可，無故持有手槍部分撤銷。
丙○○被訴未經許可，無故持有手槍、子彈及可發射金屬或子彈具有殺傷力之槍枝部
分無罪。
    理  由
一、台灣台東地方法院檢察署檢察官在原審法院之公訴意旨略以：被告丙○○自不詳
    時間起，未經許可，無故持有具有殺傷力之：西班牙製七．六五釐米（起訴書
    誤植為０．三二）制式手槍乙支、改造手槍乙支（含子彈五發）、點二二手
    槍乙支（含子彈五發）、美製貝瑞塔九二手槍乙支（含彈匣二個、子彈二十九
    顆）、義大利製（起訴書誤植為美製）貝瑞塔０．三八手槍乙支（含彈匣一個
    、達姆彈五顆）、巴西製九○手槍乙支（含彈匣一個、子彈六顆）、美製九
    ○手槍乙支（含彈匣一個、子彈五顆），嗣並先後於八十四年二月間在新竹縣南
    寮漁港將前開所示槍彈寄藏於羅泰浩處；於八十四年四月底以電話通知鄒雲
    興在新竹某地取出前開所示槍彈，再由鄒雲興將之交予綽號「小李」者藏放；
    於八十五年八月十日前後在新竹市某處，將前開所示槍彈交予乙○○使
    用，因認被告涉犯（八十六年十一月二十四日修正前）槍砲彈藥刀械管制條例第
    七條第四項非法持有手槍（檢察官誤為寄藏手槍）、第十條第三項非法持有子彈
    （檢察官誤為寄藏子彈）及第十一條第三項非法持有可發射金屬或子彈具殺傷力
    之槍枝（檢察官誤為寄藏可發射金屬子彈具殺傷力之槍枝）等罪嫌云云。
二、本件公訴人認上訴人即被告涉有前揭違反槍砲彈藥刀械管制條例罪嫌，無非係以
    證人羅泰浩、鄒雲興及乙○○於警訊及偵查中之證詞為其主要論據。訊據被告堅
    決否認涉有前揭犯行，辯稱：該等罪名均係伊不在台灣時，他人硬推給伊的，事
    實上伊並未持有上開槍彈，七十八年五月間伊便偷渡離開台灣避居大陸等地，嗣
    因發生劉邦友命案，致全國情治單位及警察機關均在偵辦伊，其間伊未曾回國，
    至於羅泰浩及鄒雲興二人伊均不認識，乙○○伊也只聽過其名，並曾在朋友之賭
    場見過其一次面而已，並無任何交情，亦未轉交槍枝予其使用，渠等均非伊之手
    下，伊係於八十六年四月底始在警方策動下返台，之前並未回來過等語。
三、按犯罪事實應依證據認定之，無證據不得推定其犯罪事實；不能證明被告犯罪者
    ，應諭知無罪之判決，刑事訴訟法第一百五十四條、第三百零一條第一項分別定
    有明文。而事實之認定，應憑證據，如未能發現相當證據，或證據不足以證明，
    自不能以推測或擬制之方法，以為裁判基礎（最高法院四十年台上字第八六號判
    例參照）；且認定不利於被告之事實，須依積極證據，苟積極證據不足為不利於
    被告事實認定時，即應為有利於被告之認定，更不必有何有利之證據（最高法院
    三十年上字第八一六號判例參照）；又認定犯罪事實，所憑之證據，無論直接或
    間接證據，其為訴訟上之證明，須於通常一般之人均不致於有所懷疑，而得確信
    其為真實之程度者，始得據之為有罪之認定，倘其證明尚未達到此一程度，而有
    合理性懷疑之存在時，即無從為有罪之認定（最高法院七十六年度台上字第四九
    八六號判例參照）。
四、經查：
  (一)證人羅泰浩於另案（即臺灣桃園地方法院八十八年度訴緝字第六七號）警訊、偵
    查及審理時雖指證伊持有之前開所示槍彈係被告於八十四年二月間在新竹南
    寮漁港所交付（見原審卷(一)第一四九、一六二、一六五頁），惟嗣後在該案原審
    審理時又堅決否認前開事實，改稱伊與被告素不相識，因承辦員警為求辦案績效
    ，逼伊繳槍，伊為配合警方要求，始將槍彈來源推至被告身上等語（見臺灣桃園
    地方法院八十八年度訴緝字第六七號影印卷第二○頁），其前後所證情節既不相
    同，則其先前所為不利於被告之證詞是否屬實，即非無疑。又查被告自七十九年
    間即已偷渡出境逃亡海外（違反國安法部分已經判處一年有期徒刑確定），在大
    陸上海、福建地區及菲律賓等地活動，迄八十六年四月二十九日自菲律賓被押解
    返國為止，並無任何入境之紀錄，況依據警方所掌握之情報資料研判，被告於八
    十六年四月二十九日為刑事警察局國際科幹員押解返國前，未曾潛返國內等情，
    業據證人即刑事警察局國際科組長何招凡到庭證述明確（見本院上訴卷第一二六
    至一二七之一頁），而證人即於當時擔任台灣省刑事警察大隊負責情報蒐集之丁
    ○○亦於本院更(一)審調查時到庭證稱：並無任何證據顯示被告曾經於七十九年偷
    渡出境後至八十六年四月二十九日自菲律賓被押解返國期間潛返國內等語（見本
    院更(一)卷第九十一頁），足見被告殊無可能於八十四年二月間在新竹縣南寮漁港
    將前開所示槍彈交付予羅泰浩藏放。
  (二)再者，證人鄒雲興於另案（即臺灣桃園地方法院八十四年度訴字第一一五四號）
    警訊及偵審中固證稱：伊持有前開所示之槍彈係被告於八十四年三月間自大陸
    打電話要伊前往高速公路新竹交流道往新竹光復路方向橋墩下第一根柱子下取得
    云云（見原審卷(一)第一八二頁正面、第一九三頁反面、第一九八頁反面、第二○
    三頁反面），惟查證人鄒雲興所指之前開取槍處並無任何柱子，且不能藏置物品
    ，有本院更(一)審函請桃園縣警察局協助拍攝之現場彩色照片十八幀附卷可稽（見
    本院更(一)卷第二十九至三十三頁），足見其上開證詞已有重大瑕疵而難信真實。
    況稽之證人鄒雲興嗣於本案原審審理時到庭改稱：是一位自稱係被告朋友之人打
    電話要伊前去取槍，並非被告本人打電話予伊云云（見原審卷(二)第一三五頁），
    及於本院上訴審囑託臺灣桃園地方法院訊問時又改稱：伊所持有之前開槍彈，事
    實上係伊自己所購買，伊在桃園縣警察局刑警隊長訊問時曾經說明槍枝真正來源
    ，但承辦員警不相信，且因被告人在國外，故將責任推給被告云云（見本院上訴
    卷第九十八頁），不但與其先前所為證述明顯不一，亦均無法證明證人鄒雲興所
    持之前開槍彈與被告有何關聯。
  (三)又證人乙○○固曾於八十六年一月二十八日警訊中證稱：於八十五年八月七日在
    新竹市明月飯店交付前開所示槍彈予伊之人，伊只知道是叫「阿賓」，
    為本省人，四十多歲，一七○公分左右，住何處伊不知道，伊與「阿賓」交情甚
    篤‧‧‧云云，惟細稽證人乙○○前開證詞不僅未明確指出其所稱之「阿賓」即
    為本案之被告，且查被告為湖北荊門人，當時年僅三十六歲，亦與證人乙○○所
    供「阿賓」之年籍有相當之出入，故被告是否即為證人乙○○所指之「阿賓」其
    人，實不能不存疑。再觀諸警卷（即影印卷(十)）所附被告口卡片上所黏貼之黑白
    人頭照片顯非被告當時之近照，而且列印效果異常模糊，亦有該口卡片影本乙紙
    在卷可稽，是警方以此不清晰之口卡照片影本交予證人乙○○指認，即無從排除
    指認錯誤之可能。復參以證人乙○○嗣於原審及本院本次審理時證稱：伊與被告
    或有一面之緣，但並不認識被告，是因為警方提示被告口卡片給伊看時說「阿斌
    」就是丙○○，要伊指證他，伊為了做人情給警察，所以就指認他，事實上那口
    卡都是十幾年前之照片，根本認不出人來等語（見原審卷(二)第一三七頁反面及本
    院更(二)卷九十二年一月二十九日訊問筆錄第二頁），亦足認證人乙○○指證被告
    之過程顯有重大瑕疵，自難徒以證人乙○○先後不一致之指證，率認被告持有前
    開所示之槍彈。況被告自七十九年間偷渡出境後迄八十六年四月底遭警
    押解返國為止之期間，並無任何證據顯示其曾偷渡入境之情事，已如前述，益徵
    被告絕非交付前開槍彈予乙○○之人。
  (四)雖證人即斯時曾承辦羅泰浩違反藥事法、鄒雲興煙毒案件之桃園縣警察局刑警隊
    小隊長甲○○於台灣桃園地方法院審理鄒雲興所涉案件（即該院八十四年度訴字
    第一一五四號）及本院本次審理時到庭證稱：當時係在偵辦羅泰浩、鄒雲興之煙
    毒案件時，由其二人主動供出持有槍彈情節，並指明係由被告交付藏放，並無其
    他不同之說法云云（見原審卷(一)第二０四頁反面及本院更(二)審卷九十一年十一月
    六日訊問筆錄第四、五頁），然本諸被查獲持有槍彈之嫌犯在承辦員警追查槍枝
    來源之壓力之下，通常皆以槍枝係來自於已經死亡或已經逃亡海外者來搪塞之現
    象仍不無可能發生，實無從僅憑證人甲○○之前述證詞即斷定被告已涉公訴人所
    指之前揭罪嫌。
五、綜上所述，證人羅泰浩、鄒雲興及乙○○雖於其所涉違反槍砲彈藥刀械管制條例
    案件應訊時供述渠等所持有之槍彈來源為被告，惟渠等之供證既有如前所述之瑕
    疵，且羅泰浩、鄒雲興及乙○○在警方偵訊時，因不堪承辦員警追問槍枝來源之
    壓力，將其槍枝來源推給逃亡海外之被告之可能性不能完全排除，則渠等三人之
    指證對被告犯罪之證明，顯然未達令一般人無可懷疑之程度。本院復查無其他積
    極證據足以證明被告有公訴意旨所指犯行，本諸嚴謹之證據法則及「案件有疑，
    利益歸於被告」之刑事訴訟原則，自應對被告為無罪之諭知，以免冤抑。原審失
    察，遽就此部分以想像競合犯予以從一重論罪科刑，顯有未合，被告上訴意旨否
    認犯罪，為有理由，自應由本院將原判決此部分予以撤銷，改諭被告被訴未經許
    可，無故持有手槍、子彈及可發射金屬或子彈具有殺傷力之槍枝部分無罪之判決
    。
據上論斷，應依刑事訴訟法第三百六十九條第一項前段、第三百六十四條、第三百零
一條第一項前段，判決如主文。
本案經檢察官翟光軍到庭執行職務。
中      華      民      國      九十二      年      四      月    九    日
                                審判長法官  吳  鴻  章
                                      法官  林  慶  煙
                                      法官  張  健  河
右為正本證明與原本無異。
如不服本判決，應於判決送達後十日內向本院提出上訴狀。其未述理由者，並應於
提出上訴狀後十日內向本院補提理由狀(須附繕本)。
                                     書記官  鄧  瑞  雲
中      華      民      國      九十二      年      四      月    九    日


司法院資訊處製作；財團法人民間司法改革基金會備份。
